臺灣高等法院臺中分院刑事裁定　　　　　100年度抗字第546號
抗　告　人　臺灣臺中地方法院檢察署檢察官
受　刑　人　陳尚瑋
上列抗告人因被告撤銷緩刑案件，不服臺灣臺中地方法院中華民
國100年6月1日裁定（100年度撤緩字第94號），提起抗告，本院
裁定如下：
    主  文
原裁定撤銷，發回臺灣臺中地方法院。
    理  由
一、聲請意旨略以：受刑人陳尚瑋於民國98年4月6日至同年月27
    日間，因詐欺取財案件，經臺灣新竹地方法院於100年1月28
    日，以99年度審易字第660號判處有期徒刑4月，如易科罰金
    ，以新臺幣1000元折算1日，緩刑2年確定。惟受刑人於緩刑
    期前即98年8月29日復犯妨害自由罪，經原審法院於99年12
    月31日，以99年度訴字第1502號判處有期徒刑6月，如易科
    罰金，以新臺幣1000元折算1日，於100年1月31日確定。經
    核本件受刑人於緩刑期前故意犯暴力型犯罪，未及為法院所
    審酌，今受刑人該犯行業經判刑6月確定，可認原宣告緩刑
    所考量之條件已有異動，該緩刑宣告難收其預期效果，符合
    刑法第75條之1第1項第1款所定撤銷緩刑宣告之原因，爰依
    刑事訴訟法第476條之規定聲請撤銷其緩刑之宣告等語。
二、原裁定意旨略以：
（一）本件受刑人陳尚瑋於98年4月6日至同年月27日犯詐欺取財
      罪（下稱前案），前經臺灣新竹地方法院於100年1月28日
      ，以99年度審易字第660號判處有期徒刑4月，如易科罰金
      ，以新臺幣1000元折算1日，緩刑2年確定在案。又受刑人
      於緩刑期前之98年8月29日，故意再犯妨害自由罪（下稱
      後案），經本院於99年12月31日以99年度訴字第1502號判
      處有期徒刑6月，如易科罰金，以新臺幣1,000元折算1日
      ，於100年1月31日確定等情，有上揭刑事判決書及臺灣高
      等法院被告前案紀錄表各1份在卷可稽。
（二）被告所犯上開2案件所處罪刑及宣告緩刑之情形，固屬刑
      法第75條之1第1項第1款所指「緩刑前因故意犯他罪，而
      在緩刑期內受六月以下有期徒刑、拘役或罰金之宣告確定
      者」，然刑法第75條之1「得撤銷」緩刑宣告之要件，必
      以原宣告之緩刑難收其預期效果，而有執行刑罰之必要者
      ，始足當之。揆之受刑人前案所犯詐欺取財罪係於98年4
      月6日至同年月27日所犯，於99年9月3日經臺灣新竹地方
      法院檢察署偵查終結提起公訴，有臺灣高等法院被告前案
      紀錄表1份附卷可稽。而受刑人後案所犯妨害自由罪則係
      於98年8月29日所犯，是受刑人所犯之後案，係於前案偵
      查終結及判決前所犯，並非前案經偵審程序後之緩刑期間
      內，始再次為後案犯行，是受刑人於後案之行為當時實無
      以預知前案犯行得獲判緩刑之寬典，自難謂緩刑宣告對受
      刑人確實有難收預期效果之情事。況且，本件受刑人所犯
      後案經本院判處有期徒刑6月，並諭知得易科罰金，顯然
      該審理在後之本院已審酌受刑人所犯前案業經獲判緩刑在
      案，而於審酌各種科刑條件後，亦有意給予受刑人自新之
      機會，而從輕量刑，以呼應前案之緩刑判決。再者，依卷
      附臺灣高等法院被告前案紀錄表觀之，受刑人於上開緩刑
      宣告確定後，至今並無其他犯罪行為，顯見前案宣告之緩
      刑，已達一定之效果。此外，聲請人復無提出其他具體事
      證足資認定受刑人有何前所宣告之緩刑難收預期效果，而
      有執行刑罰之必要，自難僅因受刑人於緩刑前故意犯暴力
      型犯罪，即認一律得撤銷緩刑，否則前開立法本旨將意義
      盡失，亦與緩刑之目的乃避免短期自由刑之弊，並給予受
      刑人自新機會未盡相符，是堪認本件聲請為無理由，應予
      駁回等語。
三、檢察官抗告意旨略以：原審裁定以本件不屬緩刑期內再犯為
    由作為駁回依據，難謂適法。本件受刑人先後參與詐欺集團
    犯罪、夥同他人共犯剝奪他人行動自由之暴力型犯罪，惡性
    非輕，亦非初犯或偶發犯罪，本即不宜諭知緩刑。且得為緩
    刑宣告者，以受刑人前未曾因故意犯罪而受有期徒刑以上刑
    之宣告為要件。臺灣新竹地方法院於100年1月28日為緩刑宣
    告之時，臺灣臺中地方法院早於99年12月31日對受刑人諭知
    有期徒刑6月之宣告，臺灣新竹地方法院猶對受刑人諭知緩
    刑，顯有瑕疵；原裁定認原審法院已審酌受刑人所犯前案業
    獲判緩刑在案，有意給予受刑人自新之機會，而從輕量刑有
    期徒刑6月，以呼應前案之緩刑判決云云，亦有時程及事實
    倒錯誤認。況100年1月28日迄今未滿5月，何能謂前案緩刑
    宣告已達一定之效果？原裁定駁回本案聲請之理由，恐與緩
    刑之立法本旨有違，且依此立論，刑法第75條之1第1項第1
    款將永無適用之餘地。爰依刑事訴訟法第403條第1項提起抗
    告等語。
四、按刑法第75條之1第1項第1款規定，緩刑前因故意犯他罪，
    而在緩刑期內受得易科罰金之有期徒刑、拘役或罰金之宣告
    確定，且足認原宣告之緩刑難收預期效果，而有執行刑罰之
    必要者，「得」撤銷其緩刑宣告。考其立法意旨略以：關於
    緩刑之撤銷，現行刑法第75條第1項固已設有2款應撤銷之原
    因；至得撤銷緩刑之原因，則僅於保安處分章內第93條第3
    項與撤銷假釋合併加以規定，體例上不相連貫，實用上亦欠
    彈性，爰參酌德國及奧地利現行立法例增訂得撤銷緩刑之原
    因，其中現行關於緩刑前或緩刑期間故意犯他罪，而在緩刑
    期內受得易科罰金之有期徒刑之宣告者，列為應撤銷緩刑之
    事由，因認過於嚴苛，而排除第75條應撤銷緩刑之事由，移
    列至得撤銷緩刑事由，俾使「法官依被告再犯情節，而裁量
    是否撤銷先前緩刑之宣告」，以資彈性適用。且本條採用裁
    量撤銷主義，賦予法院撤銷與否之權限，特於第1項規定實
    質要件為「足認原宣告之緩刑難收其預期效果，而有執行刑
    罰之必要」，供作審認之標準。亦即於上揭「得」撤銷緩刑
    之情形，法官應依職權本於合目的性之裁量，妥適審酌被告
    所犯前後數罪間，關於法益侵害之性質、再犯之原因、違反
    法規範之情節是否重大、被告主觀犯意所顯現之惡性及其反
    社會性等情，是否已使前案原為促使惡性輕微之被告或偶發
    犯、初犯改過自新而宣告之緩刑，已難收其預期之效果，而
    確有執行刑罰之必要，此與刑法第75條第1項所定2款要件有
    一具備，即毋庸再行審酌其他情狀，應逕予撤銷緩刑之情形
    完全不同。故在緩刑前因故意犯他罪，而在緩刑期內受得易
    科罰金之有期徒刑之宣告確定者，並非一律撤銷其緩刑宣告
    ，應由法院斟酌原宣告之緩刑是否確難收預期效果，而有執
    行刑罰之必要，再決定是否撤銷緩刑之宣告。
五、經查：
（一）本件受刑人陳尚瑋於98年4月6日至同年月27日犯詐欺取財
      罪，前經臺灣新竹地方法院於100年1月28日，以99年度審
      易字第660號判處有期徒刑4月，如易科罰金，以新臺幣10
      00元折算1日，緩刑2年確定在案。又受刑人於緩刑期前之
      98年8月29日，故意再犯妨害自由罪（下稱後案），經臺
      灣臺中地方法院於99年12月31日以99年度訴字第1502號判
      處有期徒刑6月，如易科罰金，以新臺幣1,000元折算1日
      ，於100年1月31日確定等情，有上揭刑事判決書及臺灣高
      等法院被告前案紀錄表各1份在卷可稽，屬刑法第75條之1
      第1項第1款所指「緩刑前因故意犯他罪，而在緩刑期內受
      六月以下有期徒刑、拘役或罰金之宣告確定者」，業經原
      審裁定加以審認。檢察官抗告意指認原審裁定不符刑法第
      75條之1第1項第2款要件為由，駁回撤銷緩刑之聲請，尚
      有誤會。
（二）原審裁定審酌受刑人所犯之後案，係於前案偵查終結及判
      決前所犯，並非前案經偵審程序後之緩刑期間內，始再次
      為後案犯行，是受刑人於後案之行為當時實無以預知前案
      犯行得獲判緩刑之寬典，自難謂緩刑宣告對受刑人確實有
      難收預期效果之情事等語，固非無見，惟原審裁定誤認前
      後案之判決時間順序，疏未察覺後案判決給予受刑人緩刑
      宣告已有瑕疵，更認審理在後之原審法院已審酌受刑人所
      犯前案業經獲判緩刑在案，而於審酌各種科刑條件後，亦
      有意給予受刑人自新之機會，而從輕量刑，以呼應前案之
      緩刑判決云云，顯有未洽。抗告意旨執此指摘原裁定適用
      法規顯有違誤，即為有理由，應由本院將原裁定撤銷，發
      回原審法院，更為適法裁定。
六、據上論結，應依刑事訴訟法第413條前段，裁定如主文。
中    華    民    國   100    年    7     月    7     日
            刑事第一庭    審判長法  官  李  璋  鵬
                                法  官  胡  森  田
                                法  官  胡  忠  文
以上正本證明與原本無異。
不得再抗告。
                                書記官  廖  家  莉
中    華    民    國   100    年    7     月    7     日